【裁判字號】    96,易,3694
【裁判日期】    970630
【裁判案由】    竊盜
【裁判全文】
臺灣板橋地方法院刑事判決              96年度易字第3694號
公  訴  人  臺灣板橋地方法院檢察署檢察官
被      告  乙○○
選任辯護人  周嬿容律師
上列被告因竊盜案件，經檢察官聲請簡易判決處刑（96年度偵字
第21867 號），本院認不宜以簡易判決為之，改依通常程序審理
判決如下：
    主  文
乙○○無故侵入他人住宅，處拘役拾日，如易科罰金，以新臺
幣壹仟元折算壹日。又以強暴妨害人行使權利，處拘役肆拾日，
如易科罰金，以新臺幣壹仟元折算壹日。應執行拘役陸拾日，如
易科罰金，以新臺幣壹仟元折算壹日。
    事  實
一、乙○○與丙○○○原係友人，竟於民國96年7 月29日凌晨2
    時許，至丙○○○當時位於臺北縣三重市○○路39巷186 號
    1 樓住處，未經同意即委託不知情之鎖匠陳詠昌開鎖後，侵
    入丙○○○上開住宅內。隨即將屋內之電腦主機、螢幕各三
    台、分享器二台、印表機一台等物強行取走後放置於自己家
    中，即以此強暴方式妨害丙○○○使用上開物品之權利。嗣
    於次日乙○○發覺丙○○○已返家，而將上開物品載還丙○
    ○○時，為警據報到場查獲，並扣得上開電腦、螢幕等物。
二、案經丙○○○訴由臺北縣政府警察局三重分局報請臺灣板橋
    地方法院檢察署檢察官偵查起訴。
    理  由
一、證人即告訴人丙○○○、證人即鎖匠陳詠昌於警詢中所為之
    證述，及丙○○○簽名表示指認及具領上開扣案物品之贓物
    認領保管單一紙，雖均係被告乙○○以外之人於審判外之言
    詞或書面陳述，然經本院於審判期日調查證據時提示被告、
    辯護人並告以要旨後，被告、辯護人就證據能力部分並未聲
    明異議，且本院審酌上開證人與被告素無怨隙，並無曲詞誣
    陷被告之動機，被告對渠等所述之事實亦不爭執，是渠等於
    案發後記憶猶新之情況下所為之言詞及書面陳述，可信性甚
    高，如引用其上開言詞或書面陳述作為證據應屬適當，依刑
    事訴訟法第159 條之5 規定，即有證據能力。
二、訊據被告固坦承於上開時、地進入告訴人丙○○○住宅後取
    走前揭電腦等物品之事實，惟矢口否認有無故侵入住宅及強
    制等犯行，辯稱：伊係告訴人之好友，因告訴人積欠地下錢
    莊債務，四處躲債，伊當日發現錢莊的人找到告訴人住處，
    欲通知告訴人閃避，但電話不通，方急忙請鎖匠開門後，搬
    走告訴人最重要的電腦等物品，這樣錢莊的人就會以為告訴
    人未居住在該址云云。經查：
(一)被告於上開時、地，未事先經告訴人同意，即委請鎖匠打開
    告訴人住處大門後入內取走前揭電腦等物品之事實，業據被
    告供承不諱，核與證人丙○○○、陳詠昌於警詢中、證人甲
    ○○、證人即查獲警員林威志、洪文華於本院審理中所為之
    證述大致相符，並有贓物認領保管單一紙、現場及扣案物品
    相片八幀附卷可稽，是此部分之事實堪以認定，合先敘明。
(二)被告坦承其上開舉止事前並未經過告訴人之同意，其雖以前
    詞置辯，然若其所述為真，地下錢莊既能找到告訴人之住處
    ，顯見其必有一定之管道，且渠等僅係單純之貸放高利者，
    亦未必知道告訴人有使用電腦之習慣，是被告僅將告訴人之
    電腦搬走，屋內仍有家具及衣物，顯不足以營造其所謂告訴
    人未居住該處之狀態，是其所辯即有可疑。況被告此舉既係
    為告訴人著想，且於次日旋即歸還物品，告訴人理應加以諒
    解，惟告訴人在被告歸還物品之後，竟仍堅持提出告訴（參
    見96年度偵字第21867 號偵查卷第17頁），亦可徵被告上開
    所辯，悖於常情，尚非可採。退步言之，縱使被告此部分所
    述屬實，然此僅為告訴人與其錢莊債主間之關係，與被告並
    無直接利害關係，且錢莊之人亦既非已經或即將到場，對於
    告訴人亦暫時無急迫之危險，被告理應聯絡上告訴人，取得
    其同意後方能入內為上開行為，否則自應尊重告訴人對其自
    身住家、財產之使用權，是其未事先取得告訴人之同意，即
    單憑己意，擅自召來鎖匠開門入內，顯亦難認屬於正當理由
    。據此被告無故侵入他人住宅之犯行部分，事證明確，堪以
    認定。
(三)復按刑法第304 條之強制罪，並不以對特定人施強暴、脅迫
    為必要，凡一切有形力之行使，直接間接對人對物，均足以
    成立本條之罪。最高法院28年上字第3650號判例中所指：「
    刑法第304 條之強暴脅迫祇以所用之強脅手段足以妨害他人
    行使權利或足使他人行無義務之事為已足，並非以被害人之
    自由完全受其壓制為必要。」等語，即同此意旨。本件被告
    未經告訴人之同意，即入內強行將告訴人之電腦主機、螢幕
    各三台、分享器二台、印表機一台等物取走，致妨害告訴人
    行使上開電腦等物品之權利，是其所為，自亦已該當上開刑
    法強制罪之規定，亦甚酌然。
(四)綜上所述，被告上開所辯，洵不足採，本案事證明確，被告
    犯行堪以認定。另被告雖聲請傳喚告訴人丙○○○到庭作證
    ，然其經本院合法傳喚後數次均未到庭，且本院審酌即使被
    告所述之動機為真，然其未經告訴人同意即入內強行取走財
    物，亦構成上開罪名，且告訴人在被告歸還財物後，仍執意
    提出告訴，業如前述，亦足證告訴人並無原諒被告或撤回告
    訴之意思，是本件當無再傳喚告訴人之必要，附此敘明。
三、論罪科刑部分：
(一)核被告所為，係犯刑法第306 條第1 項之無故侵入住宅罪及
    同法第304 條第1 項之強制罪。其所犯上開二罪間犯意各別
    、行為互殊，應予分論併罰。
(二)檢察官原聲請簡易判決處刑意旨雖認被告所為係涉犯刑法第
    321 條第1 項第1 款之夜間侵入住宅竊盜罪，然查被告於次
    日見告訴人返家後，即主動將上開物品歸還等情，業據告訴
    人證人丙○○○於警詢中、證人甲○○於本院審理中證述甚
    詳，按被告若果有意圖為自己不法所有之竊盜犯意，又怎會
    在次日即將物品歸還？是不論被告取走上開物品之真正動機
    為何，本件依前所述，尚無足夠之證據證明被告係基於竊盜
    之犯意而取走上開物品甚明。公訴意旨認被告涉犯竊盜罪，
    容有誤會，惟起訴之基本事實同一，無故侵入住宅部分亦經
    告訴人提出告訴，本院自仍應予以審理，並依法變更起訴法
    條為上開罪名。
(三)本院爰審酌被告前有偽造文書前科，有臺灣高等法院被告前
    案紀錄表一份在卷可按，素行非佳，其犯罪之動機、目的、
    於夜間侵入他人住宅對於告訴人居家安寧之危害，所取走之
    電腦等物品價值共約新臺幣六萬元（參見告訴人警詢中所述
    ），惟旋即歸還上開物品，告訴人之損失尚非重大，及其犯
    罪後雖否認犯行，然坦承主要犯罪事實之態度等一切情狀，
    分別量處如主文所示之刑，及定其應執行之刑，並均諭知易
    科罰金之折算標準，以示懲儆。
據上論斷，應依刑事訴訟法第299 條第1 項前段、第300 條，刑
法第304 條第1 項、第306 條第1 項、第41條第1 項前段、第51
條第6 款，刑法施行法第1 條之1 第1 項、第2 項前段，判決如
主文。
本案經檢察官吳宗光到庭執行職務。
中    華    民    國    97    年    6     月    30    日
                  刑事第十七庭  法  官 張紹省
以上正本證明與原本無異。
如不服本判決應於送達後十日內向本院提出上訴狀。
                                書記官 周雅玲
中    華    民    國    97    年    7     月    1     日
附錄本案論罪科刑法條全文：
中華民國刑法第304條
以強暴、脅迫使人行無義務之事或妨害人行使權利者，處三年以
下有期徒刑、拘役或三百元以下罰金。
中華民國刑法第306條第1項：
無故侵入他人住宅、建築物或附連圍繞之土地或船艦者，處一年
以下有期徒刑、拘役或三百元以下罰金。


司法院資訊處製作；財團法人民間司法改革基金會備份。
